臺灣臺北地方法院民事裁定
                                 109年度北簡字第4864號
原      告  東元電機股份有限公司

法定代理人  邱純枝  
訴訟代理人  葉仲原律師
被      告  李倫修  
上列當事人間請求遷讓房屋等事件，本院裁定如下：
    主  文
本件移送臺灣高雄地方法院。
    理  由
一、按當事人得以合意定第一審管轄法院，民事訴訟法第24條第
    1項前段定有明文。又該條之合意管轄，如當事人之一造為
    法人或商人，依其預定用於同類契約之條款而成立，按其情
    形顯失公平者，他造於為本案之言詞辯論前，得聲請移送於
    其管轄法院，此觀同法第28條第2項本文規定即明。考其立
    法意旨，在於當事人之一造為法人或商人時，通常占有經濟
    上之強勢地位，如因契約涉訟而須赴被告之住、居所地應訴
    ，無論在組織及人員編制上，均尚難稱有重大不便。如法人
    或商人以預定用於同類契約之債務履行地或合意管轄條款，
    與非法人或商人之他造訂立契約時，他造就此類條款表面上
    雖有締約與否之自由，實際上幾無磋商或變更之餘地，則一
    旦因該契約涉訟，他造即必須遠赴法人或商人以定型化契約
    所預定之法院應訴，在考量應訴之不便，且多所勞費等程序
    上不利益之情況下，經濟上弱勢者往往被迫放棄應訴之機會
    ，如此不僅顯失公平，並某程度侵害經濟上弱勢者在憲法上
    所保障之訴訟權，於是特別明文排除合意管轄規定之適用，
    俾在不影響當事人程序利益及浪費訴訟資源之情況下，賦予
    非法人或商人之他造於為本案之言詞辯論前，得聲請移送於
    其管轄法院之權利。因此，在無其他特別審判籍管轄法院之
    適用時，法院受理此種移轉管轄之聲請，自應依民事訴訟法
    第1條「以原就被」原則定管轄法院。
二、本件原告固主張依兩造訂立之契約條款，以本院為兩造合意
    管轄之法院，而向本院起訴請求被告遷讓房屋等事宜。惟查
    ，本件被告之住所地係在高雄市○鎮區○○○路000○0號10樓，
    此有被告之個人戶籍資料查詢結果1件在卷可稽，而被告於
    為本案之言詞辯論前，已具狀主張上開約定條款顯失公平，
    並聲請將本件移送於其住所地之法院管轄。經參酌本件兩造
    合意管轄之約定，乃係依原告預定用於同類契約之條款而成
    立，被告在締約當時，自難有磋商或修改之權利。另考量原
    告請求被告遷讓並返還之建物位於高雄市苓雅區，被告之住
    所地在高雄市前鎮區，自以在該處應訴最稱便利，本件復無
    其他證據可資認定被告以本院為合意管轄法院之有利理由，
    如謂被告須受原告單方所擬定條款之約束，而遠赴本院應訴
    ，對被告而言顯失公平。是被告之聲請為有理由，本件應排
    除合意管轄法院之適用。爰依民事訴訟法第1條第1項之規定
    ，移送被告住所地之法院管轄。
三、依民事訴訟法第28條第1 項，裁定如主文。 
中　　華　　民　　國　　109 　年　　5 　　月　　27　　日
                          臺北簡易庭
                              法  官  郭麗萍
以上正本證明與原本無異。
如對本裁定抗告，須於裁定送達後10日內向本庭（臺北市重慶南
路1 段126 巷1 號）提出抗告狀。 
中　　華　　民　　國　　109 　年　　5 　　月　　27　　日
                                書記官  陳怡如